臺灣臺北地方法院民事判決　九十年勞小上字第八號
　　上　訴　人　甲○○
　　被　上訴人　洸龍實業股份有限公司
　　法定代理人　乙○○
右當事人間請求給付薪資等事件，上訴人對於中華民國九十年三月二十二日本院台北
簡易庭八十九年度北勞小字第三八號第一審小額訴訟判決提起上訴，本院判決如左︰
    主　文
上訴駁回。
第二審訴訟費用新台幣壹仟零參拾柒元由上訴人負擔。
    事　實
甲、上訴人方面
壹、聲明：
  一、原判決廢棄。
  二、被上訴人應給付上訴人新台幣（下同）五萬五千零七十二元及自起訴狀繕本送
      達之翌日起至清償日止，按週年利率百分之五計算之利息。
貳、陳述：除與原審判決書所載者相同茲予引用外，補稱：
  一、上訴人係公司正式員工：緣上訴人於民國八十九年二月廿七日任職於被上訴人
      公司擔任礦務部經理，雙方約定試用期間三個月，即自八十九年二月廿七日至
      八十九年五月廿七日，試用期薪資為五萬元，期滿後若繼續聘用則薪水調升至
      六萬元，是於試用期滿後，即五月廿七日當天，上訴人旋即詢問被上訴人之總
      經理蔡雨茂是否繼續聘雇，總經理答稱：「請上訴人繼續任職」，上訴人不疑
      有他乃繼續上班。上訴人於試用期內均未曾接獲人事室之不續聘通知，直到八
      十九年六月一日接獲無須上班之通知止，上訴人之工作期間己過三個月之試用
      期，即當為正式聘僱員工。
  二、就資遣費一萬六千八百四十二元部份
      依據行政院勞工委員會（以下簡稱勞委會）八十六年九月三日台（八四）勞資
      二字第○三五五八八號函釋，勞動基準法（以下簡稱勞基法）施行細則於八十
      六年六月十二日修正後有關試用期間之規定雖已刪除，惟主雇雙方仍得自由約
      定合理之試用期間，並準用勞基法關於解雇之相關規定，亦即於試用期間內僱
      主如欲終止契約，仍須依法給予資遣費，姑不論上訴人是否已屆滿試用期，被
      上訴人仍應為資遣費之給付為是。惟原審法院就此有利上訴人之證據未為審酌
      ，亦未說明不為採信之理由，而遽引勞動基準法施行細則修正前（即八十六年
      六月十二日前）內政部就舊有法令所為解釋函，以為判決基礎，實有判決理由
      未備及引用法令錯誤之違法。
  三、出差費用四千四百三十元部分：
      有關上訴人請求上開出差費用之單據，於上訴人向被上訴人請款時已附在請款
      單後面，其中申請單上有蔡雨茂之簽核，且蔡雨茂於原審作證時亦表示「‧‧
      他（即上訴人）有聲請四千多元的差旅費‧‧‧他確實是有跟我出差到花蓮‧
      ‧」，足見上訴人確有此部分費用之代墊，被上訴人自應給付，況被上訴人之
      會計於上訴人申請時亦未作退件處理，益可見上訴人為此項費用之請求，並無
      不合。唯原審就證人所做有利於上訴人之證詞，未為採信，復未於理由內詳細
      說明不採之理由，亦有判決理由不備之違法。
參、證據：援用原審之立證方法，並聲請被上訴人提出勞工工資清冊及打卡記錄。
乙、被上訴人方面：
  被上訴人未於言詞辯論期日到場，亦未提出書狀為任何聲明或陳述。
    理      由
甲、程序方面：
    本件被上訴人未於言詞辯論期日到場，核無民事訴訟法第三百八十五條所列各款
    之情形，應依上訴人聲請，由其一造辯論而為判決。
乙、得心證之理由：
  一、上訴人起訴主張：其於八十九年二月二十七日受聘於被上訴人公司擔任礦務部
      經理，雙方約定試用期間三個月即自八十九年二月廿七日至八十九年五月廿七
      日。試用期滿後之五月廿七日當天，上訴人即詢問被上訴人之總經理蔡雨茂是
      否繼續聘雇，蔡雨茂答稱「請上訴人繼續任職」，上訴人乃繼續上班，斯時上
      訴人業已成為被上訴人之正式員工，然被上訴人於八十九年六月一日下班後竟
      未經預告而通知上訴人隔天不用再來上班，亦未發給資遣費，而上訴人於八十
      九年六月一日已為正式員工，薪資為六萬元，因被上訴人未為預告即解雇上訴
      人，顯已違反勞基法第十六條第一項第一款及第十七條及勞委會八十六年九月
      三日台（八四）勞資二字第○三五五八八號函釋，不論上訴人是否已屆滿試用
      期，被上訴人仍應給付資遣費。經上訴人於八十九年六月三十日即委請律師發
      函，向被上訴人表示終止勞動契約並請求未給付之薪資一萬元（即八十九年五
      月廿八日至六月一日共五天薪資）、預告工資二萬元、資遣費一萬六千八百四
      十二元、在職期間之出差交通費四千四百三十元及出差大陸所須台胞證申辦費
      用三千八百元，總計五萬五千零七十二元，惟被上訴人卻置之不理，爰依勞動
      契約及勞基法第十六條第三項、第十七條規定，訴請被上訴人給付上開金額及
      自起訴狀繕本送達翌日起計算之法定遲延利息。
  二、被上訴人則以：上訴人薪水自三月一日起算，公司之財務經理有通知上訴人不
      要來上班，要上訴人於試用期滿即可離職，又被上訴人發薪係每月五日，故上
      訴人六月初來公司二、三天等薪水，及上訴人未被派出國，辦台胞證亦屬私事
      ，交通費及台胞證申辦費均不應向被上訴人請求等語，資為抗辯。
  三、被上訴人對於上訴人所主張其每月薪水五萬元，經過三個月試用期滿後則調為
      六萬元等情雖不爭執，惟否認上訴人於八十九年六月一日離職時已成為正式員
      工，並以前開情詞置辯。按當事人主張有利於己之事實，就其事實負舉證責任
      ，民事訴訟法第二百七十七條前段定有明文。又法官依據法律獨立審判，憲法
      第八十條載有明文。各機關依其職掌就有關法規為釋示之行政命令，法官於審
      判案件時，固可予以引用，但仍得依據法律表示適當之不同見解，並不受其拘
      束，亦有司法院大法官會議解釋釋字第二一六號意旨可資參照。依勞基法第十
      七條規定，雇主依第十六條終止勞動契約者，固應依規定發給勞工資遣費；至
      勞工在試用期間尚未屆滿，雇主予以終止契約，該法並無明文須發給資遣費之
      規定，是僱主僱用員工，如有試用期間之約定者，應可認僱主在該期間內保留
      不附理由不予正式聘用之權利。本件上訴人自認其與被上訴人約定試用期間為
      三個月，試用期滿後方受聘為被上訴人之正式員工，倘未通過試用期間之考核
      ，不能成為被上訴人之員工屬當然之理，是被上訴人在經過試用期後並未負有
      必然雇用之義務，準此，如其未能通過考核，被上訴人並無必然續予雇用之義
      務。經查：上訴人雖一再主張試用期間三個月係自八十九年二月廿七日起算至
      同年五月廿七日，惟被上訴人辯稱上訴人試用期間自三月一日起算等語，是雙
      方就此部分既有爭執，上訴人即應舉證以證明之，惟上訴人並未就此提出任何
      證據證明，且參被上訴人抗辯試用期間自八十九年三月一日起算，此據證人即
      被上訴人之總經理蔡雨茂曾於原審到庭證稱：「上訴人有經過三個月試用期，
      但未通過人事室考核，沒有成為正式員工‧‧‧。」等語（見原審卷八十九年
      十二月七日言詞辯論筆錄），雖未提及上訴人何時到職，但就被上訴人公司薪
      資自三月一日核發，此為兩造所不爭執及上訴人亦未主張二月廿七日至二月廿
      九日有薪資請求權以觀，故被上訴人抗辯上訴人之試用期間係自三月一日起算
      為可採，而上訴人主張兩造間試用期間自二月廿七日起算云云，亦未舉證，尚
      難採信。故上訴人試用期間屆滿日為六月一日。
  四、再查：證人蔡雨茂另證稱：「‧‧‧因為他是我帶進去的人，（試用）二個月
      時人事室通知他不用去了，我幫他爭取再試用一個月，試用期滿他也知道自己
      沒通過，他告訴我說人事室叫他不要來，我叫他等領薪水，所以他有再來三天
      ，但都是來看一下，他有聲請四千多元的差旅費，但他沒有補單據，所以沒有
      核發下來。他沒有出差去大陸．．．．．他確實有跟我出差去花蓮，但他請求
      其他費用是無理由，台胞證是私人的事也不應叫公司付費。」等語（見原審卷
      同上言詞辯論筆錄）。證人蔡雨茂雖係被上訴人之總經理，然其與上訴人亦有
      情誼，且其證詞中肯，並無偏頗一方，應可採信。準此，被上訴人在試用期屆
      滿之前通知上訴人未通過試用期之考核而結束僱佣關係，本在雙方約明範圍內
      ，原不需附有任何理由，此不惟為兩造所不爭執，復經證人蔡雨茂到庭證述明
      確，且被上訴人至遲亦於試用期滿之六月一日告知上訴人不必再來上班，亦為
      上訴人所自認。上訴人就其主張於己有利之事項（已為正式員工等）既不能舉
      證證明，揆諸上開解釋及規定，則其請求被告發給未給付之工資、預告期間工
      資、資遣費等，即屬無據，不應准許；至出差費用及台胞證申辦費用部分，證
      人蔡雨茂雖證稱上訴人有隨同出差至花蓮等語，然上訴人所申請之車資，多僅
      載明月份而無日期，經被上訴人批示１、是否為公司之工作範圍內，請查明，
      ２、是否有收據憑據。（見原審卷第三一頁）。而上訴人並未再提出任何憑據
      為證，自屬無從認定，且小額訴訟之當事人於第二審程序不得提出新攻擊或防
      禦方法，民事訴訟法第四百三十六條之二十八定有明文，縱上訴人再提出單據
      ，本院亦無從審酌，而台胞證申辦之目的究竟為何？上訴人亦未舉證以實其說
      ，是此部分之請求亦無理由，均不應准許。
  五、綜上所述，上訴人上開主張既均無可採，其本於兩造間勞動契約及勞基法第十
      六條第三項、第十七條之法律關係，請求被上訴人給付薪資一萬元（即八十九
      年五月廿八日至六月一日共五天薪資）、預告工資二萬元、資遣費一萬六千八
      百四十二元、在職期間之出差交通費四千四百三十元及出差大陸所須台胞證申
      辦費用三千八百元，合計五萬五千零七十二元及自起訴狀繕本送達翌日起至清
      償日止按年息百分之五計算之利息，為無理由，不應准許，原審因而為上訴人
      敗訴之判決，經核即無不合。上訴意旨仍執前詞指摘原判決不當，求予廢棄改
      判，為無理由，應予駁回其上訴。
  六、因本件事證已臻明確，兩造其餘主張陳述及所提之證據，均與本件判決結果無
      涉，毋庸再予審酌；上訴人聲請被上訴人提出之證據部分，本院認亦無必要，
      均附此敘明。
丙、上訴人另主張原審判決有判決理由不備之違背法令云云。惟查，民事訴訟法第四
    百九十六條第六款之規定，於小額訴訟不在準用之列，此同法第四百三十六條之
    三十二第二項規定甚明，是原審判決縱有理由不備，亦非違背法令，上訴人遽指
    為違背法令，尚有誤會，亦無可採，併此敘明。
丁、訴訟費用之負擔：本件上訴費用為八百二十八元，郵資為二百零九元，合計一千
    零三十七元應由上訴人負擔，爰確定如主文第二項所載。
戊、據上論結，本件上訴為無理由，依民事訴訟法第四百三十六條之三十二第二項、
    第一項、第四百六十三條、第三百八十五條第一項前段、第四百四十九條第一項
    、第七十八條、第四百三十六條之十九第一項，判決如主文。
中　　　華　　　民　　　國　　九十一　　年　　　三　　　月　　　八　　　日
　　　　　　　　　　　　　　　勞工法庭審判長法　　　官　楊絮雲
　　　　　　　　　　　　　　　　　　　　　　法　　　官　黃書苑
　　　　　　　　　　　　　　　　　　　　　　法　　　官　張明輝
右為正本係照原本作成
本件不得上訴
中　　　華　　　民　　　國　　九十一　　年　　　三　　　月　　　十二　　日
　　　　　　　　　　　　　　　　　　 　　　 書　記　官　周其祥
